【裁判字號】    98,消債清,3
【裁判日期】    980624
【裁判案由】    清算事件
【裁判全文】
臺灣臺東地方法院民事裁定             98年度消債清字第3號
聲  請  人  甲○○
代  理  人  邱聰安律師
上列聲請人聲請清算事件，本院裁定如下：
    主  文
聲請人應於民國98年6月30日以前，補正如附表所示資料及證明
文件，並預納郵務送達費新臺幣3,080元到院，如逾期未補正，
即駁回其聲請。
    理  由
一、按：(一)「債務人對於金融機構因消費借貸、自用住宅借款、
    信用卡或現金卡契約而負債務，在聲請更生或清算前，應提
    出債權人清冊，以書面向最大債權金融機構請求協商債務清
    償方案，並表明共同協商之意旨。」、「協商成立者，應以
    書面作成債務清償方案，由當事人簽名、蓋章或按指印；協
    商不成立時，應付與債務人證明書。」，消費者債務清理條
    例（下稱同條例）第151條第1項、第4項至第6項定有明文；
    (二)「債務人聲請更生時，應提出財產及收入狀況說明書及其
    債權人、債務人清冊」、「前項債權人清冊，應表明下列事
    項：一、債權人之姓名或名稱及地址，各債權之數額、原因
    及種類。二、有擔保權或優先權之財產及其權利行使後不能
    受滿足清償之債權數額。三、自用住宅借款債權。」、「第
    一項財產及收入狀況說明書，應表明下列事項，並提出證明
    文件：一、財產目錄，並其性質及所在地。二、最近五年是
    否從事營業活動及平均每月營業額。三、收入及必要支出之
    數額、原因及種類。四、依法應受債務人扶養之人。」（同
    條例第43條第1項、第2項、第6項）；(三)「債務人依本條例
    第43條第6項第1款、第81條第4項第1款規定所表明之財產目
    錄，係指包括土地、建築物、動產、銀行存款、股票、人壽
    保單、事業投資或其他資產在內之所有財產。其於更生或清
    算聲請前2年內有財產變動狀況者，宜併予表明。」、(2)「
    債務人依本條例第43條第6項第3款、第81條第4項第3款規定
    所表明之收入數額，係指包括基本薪資、工資、佣金、獎金
    、津貼、年金、保險給付、租金收入、退休金或退休計畫收
    支款、政府補助金、分居或離婚贍養費或其他收入款項在內
    之所有收入數額。」、(3)「債務人依本條例第43條第6項第3
    款、第81條第4項第3款規定所表明之必要支出數額，係指包
    括膳食、衣服、教育、交通、醫療、稅賦開支、全民健保、
    勞保、農保、漁保、公保、學生平安保險或其他支出在內之
    所有必要支出數額。」、(4)「債務人依本條例第43條第6項
    第4款、第81條第4項第4款規定所表明依法應受債務人扶養
    之人，除應記載該受扶養人外，尚應記載依法應分擔該扶養
    義務之人數及債務人實際支出之扶養金額。」（同條例施行
    細則第3項至第6項）；(四)「聲請更生或清算不合程式或不備
    其他要件者，法院應以裁定駁回之。但其情形可以補正者，
    法院應定期間先命補正。」（同條例第8條）；(五)「聲請更
    生或清算，徵收聲請費新臺幣一千元。郵務送達費及法院人
    員之差旅費不另徵收。但所需費用超過應徵收之聲請費者，
    其超過部分，依實支數計算徵收。前項所需費用及進行更生
    或清算程序之必要費用，法院得酌定相當金額，定期命聲請
    人預納之，逾期未預納者，除別有規定外，法院得駁回更生
    或清算之聲請。」（同條例第6條）。
二、經查，本件聲請人尚應補正：
  (一)如附表所示資料及證明文件。
  (二)另審酌依聲請人之主張，如准予更生時，有命聲請人預納郵
    務送達費用之必要，並以債權人、債務人合計12人，以每人
    送達10次、每次郵務送達費34元計，扣除已繳納之聲請費
    1,000元估算後，聲請人應預納之費用為3,080元（計算方式
    ：12人34元10次－1,000元）（本件必要費用係預納，
    如有剩餘則退還予聲請人）。
三、據上論結，依消費者債務清理條例第6條第3項、第8條但書
    之規定，裁定如主文。
中      華      民      國    98    年  6    月  24  日
                        民事庭  法  官  陳兆翔
以上為正本係照原本作成。
本裁定不得抗告。
中      華      民      國    98    年  6    月  24  日
                                書記官  林建成
【附表】請依序補正下列事項：
一、從所提「前置協商不成立通知書」，無法得知究竟是否係向
    最大無擔保或無優先債權之金融機構請求協商？並由該金融
    金構所核發？請補正完整之通知書。
二、陳報有房屋租賃契約可稽，卻未見該租約？
三、聲請日前五年內有從事營業活動，應提出營業額之資料（所
    營事業之名稱、最近五年之營利事業所得稅申報書及營業人
    營業稅額申報書）。
四、聲請人之財產及收入狀況說明書部分：
  (一)財產目錄部分：
  (1)包括土地、建築物、動產、銀行存款、股票、人壽保單、事
    業投資或其他資產在內之所有財產，及其證明資料影本。
    存款部分：聲請人於各金融機構之全部存完整影本（需附
      完整清晰內頁資料並補登存摺至本裁定送達日止）。
    保險部分：釋明有無保險，如有，詳載由聲請人繳納保險
      費之保險期間及金額，並提出完整保險契約；如有其他如
      儲蓄型保險單、投資型保險單、股票、基金或其他財產及
      收入，亦應併為陳明其種類之現值金額及提出證明文件影
      本。
  (2)聲請人聲請前2年（即自民國96年1月14日起至98年1月13日
    止）之財產變動狀況（包含就不動產、動產所為之所有有償
    （買賣、互易、設定抵押權等）、無償（贈與、第三人清償
    等）行為所生之財產變動；倘於該段期間曾經取得或喪失不
    動產所有權，應詳為標明不動產之坐落地號、建號及其取得
    或出售之對價（例如最新登記謄本、買賣契約等）相關資料
    。
  (3)聲請人、及配偶、毛喜恩之：
    全戶戶籍謄本。
    財政部臺灣南區國稅局財產歸屬資料清單。
    95、96年度綜合所得稅各類所得資料清單。
  (二)支出數額之部分：
  (1)應表明聲請前兩年內，必要支出數額：包括膳食、衣服、教
    育、交通、醫療、稅賦開支、全民健保、勞保、農保、漁保
    、公保、學生平安保險或其他支出在內之所有必要支出數額
    ，並需檢附相關之證明、單據等資料。
  (2)配偶若有平均分攤之證明。
  (三)毛喜恩應受聲請人之配偶分擔扶養費之比例。
  (四)聲請人目前之收入：應提供97年1月至12月之薪資證明，及
    97年度之扣繳憑單。
  (1)全民健康保險卡、
  (2)勞工保險被保險人投保資料。
四、其餘有不能清償債務或有不能清償債務之虞之相關證明文件
    。


司法院資訊處製作；財團法人民間司法改革基金會備份。
